臺灣士林地方法院小額民事判決
111年度士小字第1341號
原      告  新光產物保險股份有限公司


法定代理人  吳昕紘  
訴訟代理人  郭川珽  
被      告  梁武舜  
上列當事人間侵權行為損害賠償(交通)事件，於中華民國111年8
月2日言詞辯論終結，本院判決如下：
    主  文
被告應給付原告新臺幣肆萬陸仟肆佰陸拾捌元，及自民國一百一
十一年四月十四日起至清償日止，按年息百分之五計算之利息。
原告其餘之訴駁回。
訴訟費用新臺幣壹仟元，其中新臺幣捌佰零貳元被告負擔，餘由
原告負擔。
本判決原告勝訴部分得假執行。
    事實及理由要領
一、原告起訴主張：被告於民國110 年4 月27日8 時32分許，駕
    駛車牌號碼00-0000 號自用小客車（下稱A 車），行駛於新
    北市○○區○○路0段00號前50公尺處時，涉有未注意車前狀況
    及兩車並行間隔之過失，致撞擊原告所承保訴外人黃世瀚駕
    駛之車牌號碼000-0000 號自用小客車（下稱B 車），造成B
     車受有損害。經送廠維修後，計支出修復費用共新臺幣（
    下同）57,954元（其中工資費用：17,100 元、塗裝費用：2
    8,091元及零件費用：12,763元），原告已全部依保險契約
    賠付予黃世瀚，依保險法第53條規定，原告自得代位求償。
    為此，爰依保險法第53條、民法第184 條第1 項前段、第19
    1 條之2 之規定，聲明請求被告應給付57,954元，及自起訴
    狀繕本送達翌日起至清償日止，按年息5 ％計算之利息等語
    。
二、被告則以：本件交通事故發生當日，伊係駕駛A車行經新北
    市三重區重陽路2段中正北路十字路口，在重陽路2段58號門
    口時，發現黃世瀚駕駛之B車快速右靠，致伊開始剎車放慢
    速度，B車又再右靠，導致發生磨擦產生本件交通事故。B車
    快速從A車左前角磨擦行車，導致防裝飾軟塑條脫離車身，
    且因B車右靠快速磨擦行車，導致B車停在我前方靠右，A車
    並沒有機會主動磨擦B車等語，資為抗辯；並聲明求為駁回
    原告之訴。
三、得心證之理由：
    原告主張被告於上開時、地駕駛A車與其保戶黃世瀚駕駛之B
    車發生本件交通事故之事實，業據提出保單查詢資料、行車
    執照、駕駛執照、車損照片、道路交通事故當事人登記聯單
    、道路交通事故初步分析研判表、統一發票及估價單等件為
    證，且經本院依職權向新北市政府警察局三重分局函調之
　  道路交通事故現場（草）圖、現場照片、A3類道路交通事故
    調查紀錄表、道路交通事故談話紀錄表及道路交通事故當事
    人登記聯單等件核閱無訛，復為兩造不爭執，此部分之事實
    首堪認定為真實。至原告主張本件交通事故係因被告駕駛A
    車未注意車前狀況及兩車並行間隔之過失所致，被告應負全
    部肇事責任等情，為被告所否認，並以前揭情詞置辯。經查
    ：
(一)就本件交通事故部分，觀諸卷附A3類道路交通事故調查紀錄
    表被告陳述：當時我駕駛6A-3239自小客車從重陽路三段往
    重陽路二段方向直行，當經過重陽路二段58號附近時，我繼
    續直行，但對方車輛從我的左邊往右邊靠過來，就發生碰撞
    了等語。（見本院卷第38頁），及原告保車駕駛黃世瀚陳述
    ：我於110年44月27日08時30分許駕駛自小客車AKT-5217從
    重陽路三段往重陽路二段直行，當時重陽路三段是三線道，
    我行駛於中間車道，對方在外側車道。但過重陽路與中正北
    路口後，車道變成兩線道，我一樣行駛於我的車道，對方從
    戎右手邊切過來，就撞到我車身右側等語。（見本院卷第40
    頁背面），由上開被告及原告保車駕駛黃世瀚於警詢時之陳
    述可知，本件交通事故發生當時，B 車駕駛黃世瀚已清楚陳
    述事發當時其所駕駛之B車於事故發生前，係行駛在重陽路3
    段三線道之中間車道，被告當時係駕駛A車行駛在外側車道
    ，嗣通往重陽路2段直車道變成兩線道，即外側車道有發生
    縮減之情形，已明確交待事故發生當時B車之行車動向；而
    被告則僅泛稱其所駕駛之A車於事故發生前，係行駛在重陽
    路3段三線道往重陽路2段方向直行，未交待本件交通事故發
    生前其行駛在重陽路3段三線道其中之內側、中間或外側車
    道之哪一車道，以及其駕駛A車進入重陽路2段後之行車動向
    究竟有無變換車道。被告既無法於事發當時詳實陳述其行車
    動向，則其抗辯稱本件車禍發生係因B車從伊的左邊往右邊
    靠過來而肇事云云，殊值懷疑，難予採信。此外，觀諸卷附
    道路交通事故現場圖現場處理摘要記載：「A車自重陽路3段
    往重陽路2段方向外側車道行駛，B車自重陽路3段往重陽路2
    段方向中間車道行駛，至事故地點，重陽路車道由3車道變
    為2車道，兩車因而發生同向擦撞。」（見本院卷第30頁）
    可知，本件交通事故發生當時，原告保車駕駛黃世瀚駕駛之
    B車係行駛重陽路3段3線車道之中間車道，行駛至重陽路2段
    時因車道減縮為2線車道，其仍駕駛在原車道內，而被告駕
    駛之A 車行駛重陽路3段3線車道之外側車道，行駛至重陽路
    2段時因車道減縮為2線車道，而欲匯入中間車道。再者，觀
    諸被告提出之現場照片（見本院卷第82、84頁）及警製之事
    故現場圖可知，A、B兩車發生碰撞後，均停在同一車道上，
    A車在該車道之較偏右側，B車在A車之左前方，由兩車事故
    後停駛位置益徵被告駕駛A車確極有可能自三線道之最外側
    車道變換車道至中間車道而與B車發生碰撞無誤。故本件被
    告應有未注意車前狀況及A、B兩車併行之安全間隔，致其所
    駕駛之A 車左前車身車門與B 車右側車身發生擦撞而肇事。
    而卷附道路交通事故初步分析研判表（見本院卷第19頁），
    亦為同此認定。則被告抗辯A車並沒有機會主動磨擦B車，伊
    沒有過失，是對方一直靠右撞上伊駕駛之A車云云，顯與上
    開事證不符，為不可採。
(二)按因故意或過失，不法侵害他人之權利者，負損害賠償責任
    ，民法第184條第1項前段定有明文。又依民法第196條規定
    ，不法毀損他人之物者，被害人得請求其物因毀損所減少之
    價額，而所謂賠償物被毀損所減少之價額，得以修復費用為
    估定標準，但以必要者為限（最高法院77年度第9 次民事庭
    會議決議參照）。是本件原告因被告駕駛A車之過失行為致B
     車受損，以修理費作為減少價額之依據，請求被告賠償，
    自為法所許。據原告所提估價單及統一發票，B 車之修復費
    用為57,954元（其中工資費用：17,100 元、塗裝費用：28,
    091元及零件費用：12,763元）。然而以新零件更換舊零件
    之零件折舊部分非屬必要費用，應予扣除。查B車係於103 
    年6 月15日出廠使用（行照上未寫明出廠日，依法推定為該
    月15日），有行照影本附卷可稽，依行政院所頒固定資產耐
    用年數表及固定資產折舊率表規定，小客車耐用年數為5 年
    ，依定率遞減法每年應折舊一千分之三百六十九，參酌「營
    利事業所得稅查核準則」第95條第6 項規定「固定資產提列
    折舊採用平均法或定率遞減法者，以1 年為計算單位，其使
    用期間未滿1 年者，按實際使用之月數相當於全年之比例計
    算之，不滿1 月者，以1 月計」。據此，則至發生本件交通
    事故之日即110 年4月27日為止，B 車已實際使用逾5 年，
    故原告就更換零件部分，所得請求被告賠償之範圍，扣除如
    附表計算式所示之折舊值後，應以1,277元為限，加上其餘
    非屬零件之工資費用17,100 元、塗裝費用28,091元，共計4
    6,468元。
四、 從而，原告依保險法第53條第1項規定之代位權、民法侵權
    行為之法律關係，請求被告賠償原告46,468 元，及自起訴
     狀繕本送達翌日（即111年4 月14日）起至清償日止，按年
     息5 ％計算之利息，為有理由，應予准許，逾此部分之請求
     ，為無理由，應予駁回。
五、本件事證已臻明確，兩造其餘攻擊防禦方法及舉證，核與判
    決結果無影響，爰不另一一論述。
六、本件原告勝訴部分係小額程序為被告敗訴之判決，依民事訴
    訟法第436條之20規定，應依職權宣告假執行，並依職權確
    定訴訟費用額為1,000 元（第一審裁判費），其中802 元應
    由被告負擔，餘由原告負擔。
中　　華　　民　　國　　111 　年　　8 　　月　　12　　日
                  士林簡易庭法  官  張明儀
以上正本係照原本作成。
如不服本判決，應於送達後20日內，向本院提出上訴狀，並表明
上訴理由（上訴理由應表明一、原判決所違背之法令及具體內容
。二、依訴訟資料可認為原判決有違背法令之具體事實。），如
於本判決宣示後送達前提起上訴者，應於判決送達後20日內補提
上訴理由書（須附繕本），如未於上訴後20日內補提合法上訴理
由書，法院得逕以裁定駁回上訴。
中　　華　　民　　國　　111 　年　　8 　　月　　12　　日
                            書記官  劉彥婷　　
附表
-----
折舊時間           金額
第1年折舊值        12,763×0.369=4,710
第1年折舊後價值    12,763-4,710=8,053
第2年折舊值        8,053×0.369=2,972
第2年折舊後價值    8,053-2,972=5,081
第3年折舊值        5,081×0.369=1,875
第3年折舊後價值    5,081-1,875=3,206
第4年折舊值        3,206×0.369=1,183
第4年折舊後價值    3,206-1,183=2,023
第5年折舊值        2,023×0.369=746
第5年折舊後價值    2,023-746=1,277